【裁判字號】    96,訴,43
【裁判日期】    970430
【裁判案由】    損害賠償
【裁判全文】
臺灣桃園地方法院民事判決                96年度訴字第43號
原      告  乙○○
訴訟代理人  甲○○
被      告  陳高即吉成起重行.
兼訴訟代理人  丁○○
上列當事人間請求損害賠償事件，於民國97年4 月15日辯論終結
，本院判決如下：
    主  文
被告應連帶給付原告新台幣玖拾萬捌仟肆佰捌拾壹元及自民國
九十六年一月十二日起至清償日止，按週年利率百分之五計算之
利息。
原告其餘之訴駁回。
訴訟費用由被告連帶負擔百分之二十八，餘由原告負擔。
本判決第一項於原告以新台幣拾貳萬元供擔保後，得假執行。
但被告如以新台幣玖拾萬捌仟肆佰捌拾壹元為原告供擔保後，
免予假執行。
原告其餘假執行之聲請駁回。
    事實及理由
一、本件被告陳高即吉成起重行、丁○○經合法通知，均未於
    最後言詞辯論期日到場，核無民事訴訟法第386 條所列各款
    情形，爰依原告之聲請，由其一造辯論而為判決。
二、本件原告起訴主張：
  (一)被告丁○○係陳高即吉成起重行所僱用之起重機（俗稱吊
    車）司機兼操作員，受陳高指派於民國94年1 月10日中午
    12 時15 分許，前往桃園縣楊梅鎮○○路與金德路之交岔路
    口附近之台電工地，配合承包商達輝工程行進行輸變電工程
    ，負責操作起重機吊起配管以協同施工，而被告丁○○在操
    作起重機吊掛塑膠管時，本應注意起重機作業時，應禁止人
    員進入吊舉物下方或吊臂之迴旋半徑內，以避免發生事故，
    危害他人之安全，又按當時並無不能注意之情形，竟疏未注
    意及此，適有未戴用安全帽之原告在旁工作，被告丁○○見
    吊掛之塑膠管未與車身保持平行，即貿然令無相關起重機操
    作知識經驗且疏未配戴安全帽之原告進入吊臂之迴旋半徑範
    圍內調整吊舉物之位置，突因綑綁該塑膠管之尼龍繩斷裂，
    原告躲避不及而遭散落之塑膠管擊中頸部，致其受有頸椎外
    傷併脊髓神經病變、頸椎滑脫症併椎間盤突出症及右鎖骨骨
    折、四肢癱瘓等傷害。被告丁○○前開業務過失傷害犯行，
    業經鈞院刑事庭以96年度桃簡字第1337號判處有期徒刑5 月
    （減刑後為有期徒刑2 月又15天）確定。而本件工安事故發
    生當時，被告陳高為被告丁○○之僱用人，其明知被告丁
    ○○無操作起重機之資格，竟仍派遣被告丁○○至前開工地
    操作起重機吊掛塑膠管，致生工安事故，自應就其受僱人即
    被告丁○○前開執行職務不法侵害他人身體、財產之侵權行
    為負連帶賠償責任。
  (二)依勞工安全衛生設施規則第92條規定起重機具之運轉嚴禁人
    員進入吊舉物下方，惟事發當時被告丁○○仍指派原告將所
    吊掛以尼龍繩綑綁住之16支塑膠管扶正，致產生危害罹災，
    且被告丁○○未具有操作起重機執照明顯違法。而該批塑膠
    管之綑綁工作，非由原告所為，實際係經達輝工程行員工王
    一順所施作，故本件工安事故之發生，非可歸責原告。實則
    係肇因被告丁○○未具合格操作起重機執照，且未依規定查
    看繩索荷重是否安全，亦無搭配副手，致原告應被告丁○○
    要求扶正吊起之塑膠管時，繩索斷裂導致受傷，被告有明顯
    過失。
  (三)本件被告等不法侵害原告身體致其受有前述傷害，爰依民法
    第184 條第1項前段、第2項、第188條第1 項前段、第193條
    第1項、195條第1項、勞工安全衛生法第1條、第5條第1項第
    4 款、第5款、第2項、第23 條、勞工安全衛生設施規則第1
    條、第2條、第88條、第90條、第92條第1項、勞工安全衛生
    教育訓練規則第1條、第11條、第1款、第2 款、第3款、第4
    款、第5款、第6 款、第2項之規定，請求被告等應就下列損
    害負連帶賠償之責：
  1.醫療費用及輔助用品費用：
    原告受傷後，自94年1月10日起至95年11 月14日在三軍總醫
    院住院治療期間，支出醫療費合計新台幣（下同）126199元
    （核原告提出醫療單據應為126,249 元）。另為治療之需要
    ，經醫師囑託購買之醫療用品（即中藥），合計2,600 元，
    扣除已由原告之僱主丙○○（即達輝工程行）支付122,389
    元，故僅請求6,410元。
  2.看護費用部分：
    依三軍總醫院95年6月6日出具之診斷證明書所示，原告自94
    年1月10日至94年1月22日，共住院13日，並因其頸部脊椎損
    傷合併四肢功能障礙，出院後需人照料，故自94年1月10 日
    起至95年6月6日止，共計513 天，均需聘請職業護士看護照
    顧，以每日1,800 元計算，縱由原告親屬照料亦同，其受有
    看護費損害為923,400 元
  3.喪失或減少勞動能力損害：
    本件工安事故發生當時，原告係任職於達輝工程行擔任工地
    領班，平均每日薪資計1,800元，原告出生日為29年7月13日
    ，其受傷時為65歲未滿，自本件工安事故發生日起算至94年
    7月12日止，共計184天，原告喪失勞動能力之損害為331,20
    0 元。
  4.精神慰撫金：
    本件工安事故發生，原告突遭掉落之擊中而受有前述傷害，
    身體所受痛楚及精神上耗損，非常人所能忍受，且被告事後
    均無悔意，故請求賠償慰撫金200萬元。
  (四)綜上所述，總計被告應賠償原告3,261,010 元，為此，爰依
    侵權行為之法律關係，提起本件訴訟，並聲明：1.被告應連
    帶給付原告3, 261,010元，及自起訴狀繕本送達之翌日起至
    清償日止，按週年利率5%計算之利息。2.願供擔保，請准為
    假執行之宣告。
三、被告雖未於最後言詞辯論期日到場，惟據其以前所為之陳述
    略以：
  (一)被告丁○○於前開時、地，應丙○○之請託駕駛起重機（即
    聯結車附加吊臂而成）吊掛塑膠管，於吊掛作業時，原告與
    另名達輝工程行員工王一順已先行將該批塑膠管之兩端以尼
    龍繩綑綁，並指示被告丁○○吊掛塑膠管，嗣被告丁○○操
    作起重機吊起塑膠管後，因風力因素導致欲搬運之塑膠管轉
    動，無法吊入車上，被告立即停止起重機之操作，原告見狀
    立即趨前欲扶正塑膠管，反疏未配戴安全帽，不料，在原告
    靠近該批塑膠管時，綑綁塑膠管一端之尼龍繩突然斷裂，致
    鬆脫之塑膠管掉落擊中原告頭部而受有前述傷害。歸究本件
    工安事故發生原因，乃係原告未以適當之繩索及方法綑綁塑
    膠管所致，且被告丁○○固無操作起重機之執照，然本件原
    告受傷，與被告丁○○操作起重機無關，當時該起重機係處
    於停止狀態，尼龍繩索斷裂乃原告未妥適綑綁塑膠管所致，
    足見原告自己有過失。又當時被告丁○○操作起重機，完全
    合乎作業規定，無任何違失，且被告丁○○在工地工作多年
    ，具有相當經驗，仍難以預見原告未配戴安全帽即趨前靠近
    懸吊半空中之該批塑膠管，故原告受傷與被告丁○○操作起
    重機行為間，無相當因果關係存在。
  (二)又據原告提出三軍總醫院95年6月6日出具之診斷證明書所示
    ，其就診之病因為「頸部脊椎損傷合併四肢功能障礙」，且
    依同院同日出具之勞工保險殘障診斷書附件殘廢詳況所示，
    原告肌力程度達到3級（區分程度為0至5 級），當時之行動
    能力為「行動遲緩」、「起臥正常」、「無法從事精細工作
    」、「得自行進食」、「部分需人扶助」等情以觀，尚與所
    謂「四肢癱瘓」之程度有間，且於94年5 月間，原告對本件
    工安事件之相關人員提出刑事告訴並出庭時，其行走正常，
    不需旁人攙扶，據此可知原告所受傷勢之狀況，並未達「四
    肢癱瘓」之程度，則前開診斷證明書就原告「四肢癱瘓」之
    診斷，並不實在。
  (三)退步而言，縱認被告丁○○之行為對原告之受傷需負賠償責
    任，惟就本件原告提出財產上及非財產上之損害賠償，仍有
    爭執分述如下：
  1.醫療費用及輔助用品費用：
    原告請求醫療費用及輔助用品費用中有關健保給付及中藥部
    分，非原告實際所支出，且所購中藥難認為醫療所必須，此
    部分請求，均應予扣除。
  2.看護費用部分：
    依前開診斷證明書醫師囑言第2 項所載明：「宜休息療養，
    生活起居宜有人照料」以觀，並非醫師之「診斷」內容，其
    僅為醫師吩囑病患之注意事項，且非建議應由專業看護人員
    照料，復觀前開殘廢詳況內容，縱使原告需人照料，猶未達
    聘請職業護士看護之程度，亦即無庸以同於職業護士看護等
    級之費用，比照計算看護費損害。況且，原告早已行動自如
    ，根本毋庸他人攙扶，則原告主張其於95年6月6日前均需仰
    賴他人照料之情，應舉證證明。
  3.喪失或減少勞動能力損害：
    本件原告工作之性質為工地之臨時工，其工作所得係以實際
    工作天數計酬，故其以算至退休年齡前之總日數以計算減少
    勞動能力損害，並不合理。原告應提出其從事臨時工之薪資
    扣繳憑單，並以其能力在通常情形下可能取得之工作所得作
    為計算標準始符常情。
  4.精神慰撫金：
    被告丁○○家無橫產，目前每月薪資僅有21,000元，而原告
    工作性質為臨時工，且其傷後復癒良好，則其本件請求賠償
    鉅額慰撫金200萬元，非被告能力所能負擔。
  (四)末依勞工安全衛生教育訓練規則第11條第1項第6款規定（應
    為同法第12條之誤），於起重機旁協助吊掛之原告，亦須具
    受有「使用起重機具從事吊掛操作人員」之特殊作業安全衛
    生教育訓練並取得吊掛執照，而原告明知其未具吊掛資格，
    仍於工地從事吊掛作業，且未依規定配戴安全帽，換言之，
    原告本應注意其不得進入吊車臂半徑範圍內而疏未注意，且
    由事後檢視斷裂之尼龍繩發現原先綑綁之繩結仍在可知，是
    原告未注意以適當之繩索綑綁塑膠管，則原告本身亦屬與有
    過失，依民法第217條第1項規定，法院自得減輕或免除被告
    之賠償責任。另原告於臺灣桃園地方法院檢察署檢察官偵辦
    95年度調偵字第290 號業務過失傷害案件中，其已與達輝工
    程行、台電公司達成和解取得和解金，此該和解金亦應自本
    件損害金中扣除等情，資為置辯，並聲明：1.駁回原告之訴
    。2.如受不利判決，願供擔保，請准宣告免為假執行。
四、本件原告起訴主張：被告丁○○係被告陳高即吉成起重行
    所僱用之起重機司機兼操作員，受公司指派於94年1 月10日
    中午12時15分許，前往桃園縣楊梅鎮○○路與金德路之交岔
    路口附近之台電工地，配合承包商達輝工程行進行輸變電工
    程，負責操作起重機吊起配管以協同施工，而被告丁○○在
    操作起重機吊掛塑膠管時，突因綑綁該塑膠管之尼龍繩斷裂
    ，塑膠管掉落擊中進入吊臂之迴旋半徑範圍內調整吊舉物之
    位置之原告頸部，致原告受有頸椎外傷併脊髓神經病變、頸
    椎滑脫症併椎間盤突出症等傷害之情，並提出診斷證明書為
    證。且為被告所不爭執，原告此部分之主張堪信為真實。
五、原告主張：被告丁○○於上揭時地操作起重機吊掛塑膠管時
    ，應禁止人員進入吊舉物下方或吊臂之迴旋半徑內，以避免
    發生事故，危害他人之安全，又按當時並無不能注意之情形
    ，竟疏未注意及此，適有未戴用安全帽之原告在旁工作，被
    告丁○○見吊掛之塑膠管未與車身保持平行，即貿然令無相
    關起重機操作知識經驗且疏未配戴安全帽之原告協助，塑膠
    管掉落擊中原告，致原告受傷，被告應有過失之情。為被告
    所否認。經查：吊車於吊掛重物時，重物隨時可能脫落墜下
    ，是應避免進入吊車臂半徑範圍內，以免遭脫落之重物撞擊
    而受傷，此為基本之工程安全常識。本件被告丁○○於另案
    偵查中陳稱：伊知悉吊東西當時人員不應靠近等情（參見台
    灣板橋地方法院94年度交查字第524 號卷第21頁）。則被告
    丁○○對於上揭安全常識知之甚詳，竟貿然在起重機吊掛重
    物時，令原告協助調整吊掛物之位置，而遭脫落之塑膠管擊
    中成傷，被告丁○○有過失甚明。且被告丁○○前開業務過
    失傷害犯行，業經本院刑事庭以96年度桃簡字第1337號判處
    有期徒刑5 月（減刑後為有期徒刑2 月又15天）確定。是被
    告丁○○應對原告負損害賠償責任。而本件工安事故發生當
    時，被告陳高為被告丁○○之僱用人，自應就其受僱人即
    被告丁○○前開執行職務不法侵害他人身體之侵權行為負連
    帶賠償責任。
六、茲就原告請求之各項損害分別審酌如下：
  （一）醫療費用6,410元：
        原告主張其支出醫療費用128,799 元，有三軍總醫院收
        據及估價單為證，然為被告所否認，並以應扣除健保給
        付及中藥部分之費用支出之情置辯。惟觀諸原告提出之
        收據（如原證5） 上載明「健保醫療費用146,354 元、
        實收金額122,389 元」，即可知原告請求之醫療費用並
        未包括健保給付。且原告僅請求支出醫療費用128,799
        元中之部分費用6,410 元，此部分可認定為不包括中藥
        費用，是被告抗辯不足採信，原告此部分之請求尚屬合
        理。
  （二）看護費用：
        原告主張其支出看護費用共923,400 元之情，為被告所
        否認。經查：原告於94年1 月10日急診住院，94年1 月
        22日出院，入院後檢查確定有頸脊椎外傷合併脊髓神經
        應變，四肢運動功能不良，需他人照顧；出院後仍需他
        人半日看護；看護半日班1,100 元，全日班2,000 元。
        有國防醫學院三軍總醫院96年5 月2 日集逵字第096000
        6743號函及96年8 月27日集逵字第096001 3829 號函在
        卷可稽，是原告主張每日看護費用1,800 元尚屬合理，
        則原告住院期間之看護費用為23,400元（94年1 月10日
        至94年1 月22日共13日，每日看護費用1,800 元，13日
        *1,8 00 元=23,400 元），另出院後之看護費用為550,
        000 元（原告請求出院後即94年1 月23日起至95年6 月
        6 日止之看護費用，上揭期間共500 日，每日1,100 元
        ，共550,000 元）。故原告可請求之看護費用共573,40
        0 元。
  （三）不能工作之損失：
        原告主張其因本件事故後（即94年1 月10日）至滿65歲
        止（即94年7 月12日），尚有184 日，每日平均薪為1,
        800 元，故請求331,200 元之不能工作損失之情，為被
        告所否認。經查：原告於95年6 月6 日前不宜搬抬東西
        或勞動，此觀諸三軍總醫院95年6 月6 日診斷證明書醫
        師囑言自明。是原告主張其於94年7 月12日時仍無法工
        作之情，應可採信。原告於工作時受傷，其應有工作能
        力，惟原告並未舉證證明其每日平均薪資為1,800 元，
        本院僅能以基本工資每月15,840元認定其所得，是原告
        可請求之不能工作損失為97,152元（15,840 元/30日
        *184日=97,152 元）
  （四）精神慰撫金：原告因本件事故受有頸脊椎外傷合併脊髓
        神經應變，有三軍總醫院診斷證明書一紙可證，本院爰
        審酌兩造之身分、資力、原告受害之程度，認原告於
        120 萬元範圍內之請求為適當，逾此部分，則非有據。
  （五）綜上所述，本件原告能請求之金額為1,876,964 元（醫
        療費用6,410 元＋看護費用573,400 元＋不能工作損失
        97,152元＋慰撫金120萬元）。
七、被告主張過失相抵：
    被告以原告本應注意其不得進入吊車臂半徑範圍內而疏未注
    意，且未戴安全帽致受傷，則原告本身亦與有過失為由，主
    張過失相抵。然為原告所否認。經查：吊車於吊掛重物時，
    重物隨時可能脫落墜下，是應避免進入吊車臂半徑範圍內，
    以免遭脫落之重物撞擊而受傷，此為基本之工安常識。而原
    告亦曾於93年10月29日簽署「承諾事項9.未經主管許可，我
    絕不接近吊車吊舉範圍及作業車輛、機具作業半徑」之工程
    勞工安全紀律承諾書，有上開承諾書附於台灣板橋地方法院
    檢察署94年度交查字第54號偵查卷第46頁，可知原告明知上
    情，仍貿然進入吊車吊臂旋轉半徑範圍，並協助調整吊物位
    置，致遭掉落之物撞擊而受傷，原告應有過失，本院認兩造
    之過失行為同為本件工安事故之發生原因，應各負50% 之過
    失責任，是原告得請求之金額為938,482 元（1,876,964 ×
    50%） 。
八、被告主張原告於臺灣桃園地方法院檢察署檢察官偵辦95年度
    調偵字第290 號業務過失傷害案件中，已與達輝工程行、台
    電公司達成和解取得和解金，此該和解金亦應自本件損害金
    中扣除等情。然原告之僱主達輝工程行負責人丙○○於上開
    偵查案件中答辯「積極為告訴人（即本件原告）向保險公司
    辦理意外理賠，但告訴人不配合而使理賠進度停滯無法進行
    ，告訴人更藉此意外要求被告（即丙○○）賠償250 萬元；
    被告不從，即對被告提出告訴等情」（參見台灣板橋地方法
    院檢察署94年度交查字第524 號卷第29、第30頁），可知原
    告並未取得達輝工程行之和解金，此外遍查上揭偵查卷證，
    並未發現原告有與達輝工程行及台電公司達成和解之證據，
    被告復未舉證以實其說，是被告此部分之主張不足採信。
九、綜上所述，本件原告依侵權行為法律關係請求被告應連帶給
    付原告新台幣玖拾萬捌仟肆佰捌拾壹元及自起訴狀繕本送
    達之翌日（即九十六年一月十二日）起至清償日止，按週年
    利率百分之五計算之利息，為有理由，應予准許。逾此部分
    之請求為無理由，應予駁回。原告陳明願供擔保，聲請宣告
    假執行，被告陳明願供擔保免予假執行，經核原告勝訴部分
    並無不合，爰酌定相當金額准許之。至於原告敗訴部分，其
    假執行之聲請亦失所附麗，併予駁回。
十、據上論結：本件原告之訴一部為有理由，一部為無理由，爰
    依民事訴訟法第385 條第1 項、第79條、第85條第2 項、第
    390 條第2項、第392條第2項，判決如主文。
中    華    民    國    97    年     4     月    30   日
                       民事第一庭法  官  吳爭奇
上為正本係照原本作成。
如對本判決上訴，須於判決送達後20日內向本院提出上訴狀。
中    華    民    國    97    年     5     月     1   日
                                 書記官   梁麗雲


司法院資訊處製作；財團法人民間司法改革基金會備份。
